【裁判字號】    99,易,2578
【裁判日期】    991022
【裁判案由】    詐欺
【裁判全文】
臺灣臺北地方法院刑事判決              99年度易字第2578號
公  訴  人  臺灣臺北地方法院檢察署檢察官
被      告  徐明福
上列被告因詐欺案件，經檢察官聲請簡易判決處刑（99年度偵字
第17199號），暨移送併案審理（99年度偵字第15086號），本院
受理後認不宜簡易判決處刑（99年度簡字第3383號），應依通常
程序審理，又被告於準備程序期日就被訴事實均為有罪之陳述，
本院合議庭裁定由受命法官獨任進行簡式審判程序，本院判決如
下：
    主  文
徐明福幫助犯詐欺取財罪，累犯，處有期徒刑肆月，如易科罰金
，以新臺幣壹仟元折算壹日。
    事  實
一、徐明福於民國95年間因詐欺案件，經本院以95年度易字第28
    80號判處有期徒刑4月，經減為有期徒刑2月確定，甫於96年
    9月7日易科罰金執行完畢。詎其仍不知悔改，明知社會上詐
    欺案件層出不窮，並可預見將自己個人名義申設之銀行帳戶
    之存摺簿、金融卡及密碼等交付予他人使用，恐遭利用作為
    幫助詐欺集團用以詐騙他人財物匯款使用，竟基於幫助他人
    詐欺取財之不確定故意，於99年5月間某日，在臺北市永吉
    公園，將其個人申設之中華郵政永吉郵局（下稱中華郵政，
    帳號為00000000000000號）帳戶之存摺簿、提款卡及密碼等
    物，以新臺幣（下同）3,000元之代價，出租予一真實姓名
    年籍不詳之成年男子使用。而該不詳成年男子所屬之詐欺集
    團取得上開中華郵政之帳戶後，即共同基於意圖為自己不法
    所有之犯意聯絡，為下列詐欺行為：
    （一）於99年5月20日19時51分許，撥打電話予曹秋琳，佯
          稱其前於雅虎奇摩網站購物，因送貨人員誤將契約勾
          選分期付款，每個月將固定扣款，要求其前往自動櫃
          員機依指示操作取消扣款云云，致曹秋琳陷於錯誤，
          於同日20 時45分許匯款5,126元至徐明福上開中華郵
          政銀行帳戶內。
    （二）於99年5月20日20時許，撥打電話予歐秉宗，佯稱其
          前於雅虎奇摩網路購物並未匯款云云，要求其前往自
          動櫃員機依指示操作，致歐秉宗陷於錯誤，於同日20
          時50  分許，自其帳戶匯款2萬6,983元至徐明福上開
          中華郵政帳戶內。
二、案經歐秉宗訴由臺北市政府警察局信義分局報由臺灣臺北地
    方法院檢察署檢察官偵查後聲請簡易判決處刑，經本院認不
    宜逕以簡易判決處刑，而改依通常程序審理；暨曹秋琳訴由
    臺北市政府警察局信義分局報由臺灣臺北地方法院檢察署檢
    察官偵查後移送併辦。
    理  由
一、程序部分：
    按本件被告徐明福所犯係死刑、無期徒刑、最輕本刑為3年
    以上有期徒刑以外之罪，其於準備程序就前揭被訴事實為有
    罪之陳述，經本院告知簡式審判程序之旨，並聽取其與公訴
    人之意見後，本院認無不得或不宜改依簡式審判程序進行之
    處，爰依刑事訴訟法第273條之1第1項，裁定本件由受命法
    官獨任進行簡式審判程序，合先敘明。
二、實體部分：
  （一）上揭犯罪事實，業據被告徐明福於本院審理中供承不諱
        （見本院卷第15頁背面），核與告訴人歐秉宗、曹秋琳
        等之指訴情節相符，復有第一銀行自動付款交易明細表
        1紙、國泰世華銀行自動櫃員機交易明細表1紙、中華郵
        政股份有限公司臺北郵局99年7月28日北營字第0991804
        311號函附之開戶基本資料及最近交易資料、99年8月30
        日處儲字第0991005274號函附之客戶歷史交易清單、中
        華郵政股份有限公司儲匯處99年9月3日處儲字第099100
        5879號函附之客戶歷史交易清單等在卷可稽，足證被告
        任意性之自白與事實相符，是以，
        本件事證明確，被告犯行洵堪認定，應予依法論科。
  （二）按以個人名義申請之金融存款帳戶之金融卡及密碼等，
        均屬於個人財產權益，其專屬性、私密性極高，除非本
        人或與本人至為密切之關係者，難認有何理由可自由使
        用以私人名義申請之帳戶之金融卡及密碼，一般人亦均
        應有妥善保管上開物件，防止被他人冒用之認知。且邇
        來詐欺集團犯案每每利用人頭，使用他人名義申請之帳
        戶為渠等之犯罪工具，若任意提供自己私人帳戶及其相
        關物件資料予不明人士使用，恐將有遭他人作為犯罪時
        之不法使用，此應為有相當智識程度之人所得認識，是
        以，本件被告人任意交付以自己名義申設之銀行帳戶之
        提款卡及密碼予不詳之人使用，即有幫助他人詐欺取財
        犯罪之不確定故意甚明。惟被告僅提供幫助他人詐欺取
        財犯行之助力，尚無以自己實施詐欺取財犯罪之意思，
        而與他人有詐欺取財犯罪之犯意聯絡，或被告等有直接
        參與詐欺取財犯罪構成要件行為之分擔情事，非共同正
        犯。從而，核被告所為，係犯刑法第30條第1項、第339
        條第1項幫助詐欺取財罪。檢察官移送併案審理之告訴
        人曹秋琳部分（即臺北地檢署99年度偵字第15086號）
        與本件經提起公訴部分為同一事實，從而，本院自得併
        予審理論究，特此敘明。查被告有事實欄所載之犯罪科
        刑及執行情形，此有臺灣高等法院被告前案紀錄表存卷
        可按，其受有期徒刑之執行完畢後5年以內再故意犯本
        件有期徒刑以上之罪，為累犯，應依法加重其刑。復按
        被告係以幫助之意思，參與構成要件以外之行為，為幫
        助犯，爰依刑法第30第2項規定，依正犯之刑減輕其刑
        ，並先加後減之。又幫助犯係從犯，從屬於正犯而成立
        ，刑法上既無「共同幫助」之情，當亦無「幫助共同」
        可言，則被告所幫助之詐欺集團成員相互間，就上開詐
        欺取財犯行，縱有犯意聯絡及行為分擔，均為共同正犯
        ，亦無須論以被告有幫助共同詐欺取財之必要，附此敘
        明。而被告以一提供帳戶之幫助詐欺犯行，致被害人曹
        秋琳、歐秉宗等因而陷於錯誤而被害，顯見被告乃係以
        一行為侵害不同被害人之財產法益，而為想像競合犯，
        依刑法第55條規定應從重論以一罪。
  （三）爰審酌被告前已有幫助詐欺而遭判處有期徒刑之前科紀
        錄，此有臺灣高等法院被告前案紀錄表在卷可稽，再因
        一時需錢孔急，又提供上開個人中華郵政帳戶之存摺簿
        、金融卡及對應密碼等供他人為詐欺取財犯罪使用，影
        響社會正常交易安全，增加被害人尋求救濟之困難，並
        使犯罪之追查趨於複雜，並因而導致被害人等承受財產
        上損失共計32109元，且迄今被告仍未賠償被害人等所
        受損失之犯罪所生危害程度，惟念及被告犯後於本院審
        理中業已供承犯行不諱，知所悔悟，犯後態度尚可，暨
        被告之動機、目的、智識程度、生活狀況等一切情狀，
        量處如主文所示之刑，並諭知易科罰金之折算標準，以
        示懲戒。
三、退併辦部分：
    臺灣臺北地方法院檢察署99年度偵字第15086號移送併辦意
    旨略以：被告已可預見將自己金融帳戶提供他人使用，可能
    幫助他人遂行詐欺取財之犯罪目的，竟仍以縱有人以其金融
    帳戶實施詐欺取財犯行，亦不違背其本意之幫助犯意，於民
    國99年5月18日至20日間在某地，將其在中國信託商業銀行
    （下簡稱中信銀）松山分行開立之帳號：000000000000號帳
    戶、臺新商業銀行（下簡稱臺新銀行）松德分行開立之帳號
    00000000000000號帳戶之存摺、金融卡及密碼提供予姓名、
    年籍均不詳之詐騙集團成員使用，而容任他人使用上開帳戶
    遂行犯罪。嗣該詐騙集團成員共同基於意圖為渠等不法所有
    之詐欺犯意聯絡，推由某姓名、年籍均不詳之成年人，為下
    列之行為：
   （一）於99年5月19日上午10時許，以電話向洪似華佯稱涉及
         人頭帳戶案件，需提領現金備償云云，致洪似華陷於
         錯誤不疑有他，而於翌日上午匯款10萬元至上揭中信
         銀之帳戶內。
   （二）於99年5月20日晚上6時10分許，以電話向劉艾昀佯稱
         網路購物付款方式有誤云云，致劉艾昀陷於錯誤不疑
         有他，而匯款5萬元2次至上揭臺新銀行之帳戶內。
   （三）於99年5月20日晚上8時30分許，以電話向黃心玫佯稱
         便利商店購物刷卡錯誤而需更正云云，致黃心玫陷於
         錯誤不疑有他，轉帳匯款49000元與1000元至上揭臺新
         銀行之帳戶內。
    因認被告上開行為所涉犯之刑法第30條第1項、第339條第1
    項幫助詐欺取財罪，與本案已論罪科刑之部分為同一案件，
    移請併案審理。惟被告於本院審理中自承伊係先行交付中信
    銀、臺新銀行2帳戶予該不詳男子後，該男子復詢問伊有無
    其他帳戶可供出租，伊始又再於提供中華郵政之帳戶予該男
    子（見本院卷第21頁背面），故本院認被告兩次幫助詐欺取
    財之行為，係分別起意為之，應屬數罪關係，與併辦部分不
    生同一案件之關係，是上開併辦部分即非在本院審理範圍之
    內，應退回檢察官另為適法之處理，附此敘明。
據上論斷，應依刑事訴訟法第452條、第273條之1第1項、第284
條之1、第299條第1項前段，刑法第30條第1項前段、第2項、第
339條第1項、第47條第1項、第55條、第41條第1項前段，刑法施
行法第1條之1，判決如主文。
本案經檢察官李彥霖到庭執行職務
中    華    民    國    99    年    10    月    22    日
                  刑事第十七庭  法  官  楊雅清
上正本證明與原本無異。
如不服本判決應於收受送達後10日內向本院提出上訴書狀，並應
敘述具體理由；其未敘述上訴理由者，應於上訴期間屆滿後20日
內向本院補提理由書（均須按他造當事人之人數附繕本）「切勿
逕送上級法院」。告訴人或被害人如對於本判決不服者，應具備
理由請求檢察官上訴，其上訴期間之計算係以檢察官收受判決正
本之日期為準。
                                書記官  吳俊龍
中    華    民    國    99    年    10    月    22    日
附錄本案論罪科刑法條全文：
中華民國刑法第339條
（普通詐欺罪）
意圖為自己或第三人不法之所有，以詐術使人將本人或第三人之
物交付者，處 5 年以下有期徒刑、拘役或科或併科 1 千元以下
罰金。
以前項方法得財產上不法之利益或使第三人得之者，亦同。
前二項之未遂犯罰之。

司法院資訊處製作；財團法人民間司法改革基金會備份。
